臺灣高雄地方法院民事判決　　　　　　　 98年度訴字第808號
原　　　告　霖冷凍機械股份有限公司
法定代理人　曾仲國
訴訟代理人　唐小菁律師
被　　　告　裕榮食品股份有限公司
法定代理人　洪宗喜
訴訟代理人　黃金龍律師
上當事人間請求給付貨款事件，本院於民國100 年6 月30日言詞
辯論終結，判決如下：
    主  文
原告之訴及假執行之聲請均駁回。
訴訟費用由原告負擔。
    事實及理由
一、原告主張：被告於民國94年7 月14日向被告訂購S.F.D600型
    真空凍結乾燥設備1 套（下稱系爭機器），其功能包括「真
    空凍結乾燥」及「真空乾燥」2 種用途，兩造約定買賣價金
    新台幣（下同）483 萬元，給付方法為：簽約時給付144 萬
    9000元，交貨後給付144 萬9000元，現場按裝完成後交付96
    萬6000元，另於驗收合格後再給付96萬6000元。原告已依約
    交貨並按裝完成，且就合約約定規格原料納豆進行試驗收
    已達合格標準，被告依約即應給付驗收款。詎被告要求以合
    約約定以外之產品鯊魚軟骨一併進行試，兩造乃對試結
    果有所爭執，被告即以此拒絕給付驗收款96萬6000元，原告
    既已完成契約約定試原料，被告遲不予驗收，乃以不正當
    方法阻止條件之成就，應視為已完成驗收。為此，爰依買賣
    合約之法律關係，提起本訴，並聲明：被告應給付原告96萬
    6000元及自起訴狀繕本送達之翌日起至清償日止，按週年利
    率5 ％計算之利息；願供擔保，聲請准予宣告假執行。
二、被告則以：原告於94年11月26日交付按裝系爭機器設備，惟
    系爭機器存有馬達馬力不足、零件設備缺陷、無法真空凍結
    乾燥等瑕疵，兩造遂於96年1 月24日簽立補充協議書，約定
    以鯊魚軟骨原料進行第3 次試，如第3 次試未能達到合
    約所記載之效能等要件，視同試失敗，原告必須承認所提
    供之「冷凍真空乾燥」系統設計有缺失，儘快提出失敗原因
    與修改方法，並於96年2 月28日前再次試達到合約記載之
    效能，第3 次冷凍真空乾燥試成功後1 星期內繼續「真空
    乾燥」試，原料為煮熟之黃豆，若未能達到合約記載之功
    能效果，必須2 週內修改並再試成功，然迄至96年12月間
    ，兩造就系爭機器所為之試仍未達合約之效能，故系爭機
    器設備尚未驗收合格，原告自不得請求給付驗收款等語，資
    為抗辯。並聲明：原告之訴駁回；如受不利之判決，願供擔
    保聲請准予宣告免為假執行。
三、兩造爭執及不爭執事項：
  (一)下列事項為兩造所不爭執依民事訴訟法第280 條第1 項、第
    279條第1項規定，堪信為真實 ：
    1.被告於94年7 月11日向原告訂購系爭機器，兩造約定買賣
      價金483 萬元，給付方法為：簽約時給付144 萬9000元，
      交貨後給付144 萬9000元，現場按裝成完成後交付96萬
      6000 元 ，另於驗收合格後再給付96萬6000元。
    2.被告已給付簽約款及交貨款各144萬9000 元。
    3.原告已將系爭機器按裝完畢，但被告尚未完成驗收。
    4.兩造於第3 次試前之96年1 月24日訂立補充協議書，約
      定以鯊魚軟骨原料進行第3 次試，如第3 次試未能達
      到合約所記載之效能等要件，視同試失敗，原告必須承
      認所提供之冷凍真空乾燥系統設計有缺失，儘快提出失敗
      原因與修改方法，並於96年2 月28日前再次試達到合約
      記載之效能，第3 次冷凍真空乾燥試成功後1 星期內繼
      續真空乾燥試，原料為煮熟之黃豆，若未能達到合約記
      載之功能效果，必須2 週內修改並再試成功。
  (二)爭執事項：
    系爭機器設備之試是否已達合約約定之效能？被告是否應
    驗收而未驗收，而以不正當之方法阻止條件之成就？
四、本院對上開爭點之判斷：
  (一)按「解釋契約，固須探求當事人立約時之真意，不能拘泥於
    契約之文字，但契約文字業已表示當事人真意，無須別事探
    求者，即不得反捨契約文字而更為曲解」，最高法院17年上
    字第1118號判例參照。
  (二)被告向原告購買系爭機器設備1 套，雙方簽訂買賣合約，約
    定系爭機器規格為每次600kg ，每盤以2 公分厚為標準，原
    料以納豆為準，須具備真空凍結乾燥及真空乾燥兩種用途功
    能，最終水分含量5 ％、乾燥時間24小時。嗣原告交付系爭
    機器後，雙方對於試結果意見不同，乃又簽訂補充協議書
    ，約明：「補充協議係補充雙方於94年7 月11日所訂定之合
    約，其法律效用與原合約相同。乙方（即被告）在原料、人
    力、電力等損失嚴重……基於前2 次試失敗雙方有爭議，
    再應甲方（即原告）要求方法第3 次試冷凍真空乾燥（原
    料：鯊魚軟骨）……假如第3 次試未能達到合約所記載之
    效能等條件，則視同試失敗，甲方必須承認所提供之冷凍
    真空乾燥系統設計有缺失，必須儘快提出失敗原因與修改方
    法，修改內容必須經乙方同意後進行，並於96年2 月28日前
    完成再次試並達到合約記載之效能，……第3 次冷凍真空
    乾燥試成功後1 星期內繼續真空乾燥試，原料為煮熟之
    黃豆，若未能達到合約記載之功能效果，必須於2 週內修改
    並再試成功，否則依據原合約要件履行，乙方有權解除合
    約關係，甲方不得有異議」，有兩造不爭執真正之買賣合約
    書及補充協議書附卷可稽（卷第8 至10頁、第86頁）。
  (三)據此，兩造關於系爭機器之規格、功能、用途、試方法、
    試原料及買賣付款條件等內容，先後以上開買賣合約書及
    補充協議書為約定，並於該補充協議書載明係補充原買賣合
    約，與原合約法律效用相同，則兩造約定文字已至為瞭然，
    自應認該補充協議書亦為雙方買賣合約之一部，而將二者合
    併予以觀察，作為認定是否合於雙方約定之依據。因此，原
    告交付之系爭機器，必須：(1)在功能用途上，包括真空凍結
    乾燥及真空乾燥2 種功能（最終含水量5 ％、乾燥時間為24
    小時）；(2)於試原料部分，須以納豆、鯊魚軟骨及煮熟之
    黃豆為標的；(3)完成時間部分，須於96年2 月28日完成鯊魚
    軟骨之冷凍乾燥試，並於試成功後1 星期內，以煮熟之
    黃豆完成真空乾燥試，始得認提出合於買賣契約本旨之給
    付。原告主張被告係藉由原告專業技術為其尋找不同食品之
    共晶點，故不受該補充協議書之拘束云云，尚非可採。
  (四)經查，原告主張依買賣合約書之約定，原告已經依約定以納
    豆試完畢，並無任何問題等語，然此為被告所否認（卷第
    174 至175 頁），此情原告既未能舉證以實其說，自難遽予
    採信。且縱令原告已經完成納豆原料之試，但因雙方對於
    試結果尚有爭執，依嗣後簽訂之補充協議書所載，試車標
    的尚應包括以鯊魚軟骨為原料之冷凍真空乾燥試，及以煮
    熟黃豆為原料之真空乾燥試，經試合格，被告始有依約
    予以驗收之必要，然原告就此亦未能提出完成試之相關證
    明，是其主張已完成試云云，即不可採。
  (五)又關於系爭機器於功能用途上，是否包括真空凍結乾燥及真
    空乾燥2 種用途，並可達到最終含水量5 ％、乾燥時間為24
    小時之功能性要求一節，經兩造於本院97年度建字第74號給
    付工程款事件一案送請財團法人中華工商研究院鑑定結果，
    係認系爭機器「可能無法達到約定之真空乾燥效能，其設計
    並不完全符合真空凍結乾燥之學理」，理由則稱：「真空凍
    結乾燥係為一連續性製程，在此製程中先將產品或物料凍結
    至該產品或物料之共晶點下後，再置於一高度真空的腔體中
    ，以低溫度、低壓力之環境條件下，將產品或物料內之水份
    直接由固體( 冰) 不經液體狀態而直接昇華為水蒸汽排出，
    使其物料內大部份之水份被脫去之一種乾燥技術，其製程之
    特徵係於過程中，產品或物料不能回溶或產生結合水，倘若
    有此，則乾燥即告失敗。本案系爭真空凍結設備於乾燥倉之
    加熱板（即棚板）中，並無設置有冷卻裝置，並依據其陳報
    狀所述，系爭真空凍結乾燥設備乾燥倉之加熱板加熱溫度範
    圍為0 ℃~80 ℃，可證知該等加熱板無法執行0 ℃以下之溫
    度控制…依據真空凍結乾燥理論，進行物料乾燥過程時，棚
    板之溫度應進行精準控制。若製造過程中棚板溫度無法進行
    有效之控制，而令棚板溫度過高時，將會導致產品回溶…本
    案棚板之溫度，一開始即控制其水溫為20℃，縱使物料進行
    預凍至共晶點下時，也將因該等水溫而導致接觸棚板的物料
    溫度上昇，又本案棚板並無0 ℃以下之溫度調節設置，因此
    在乾燥過程，有可能使得接觸棚板的物料溫度高於共熔點，
    而造成該部分物料的回溶以導致乾燥失敗…依據真空凍結乾
    燥理論，利用棚板進行物料乾燥之真空凍結乾燥設備，其棚
    板的溫度控制應可進行0 ℃以上及0 ℃以下的溫度控制，以
    有效控制物料溫度而令其不發生回溶之現象..本案系爭真空
    凍結乾燥設備在其乾燥倉不具有0 ℃以下之溫度控制機制下
    ，並不完全符合真空乾燥之學理」（報告95-100頁），另就
    若予調整溫度（如棚架內溫度或入棚前溫度）或其他相關之
    影響參數（如共晶點數據）是否能達到約定之真空凍結乾燥
    效能一節，則謂：「棚板一般都會具有升溫及降溫之功能，
    一般而言，於設計時，皆將棚板設計為可進行0 ℃以上及0
    ℃以下之控制（實務上大多設計為可控制±40℃），…本案
    棚板的溫度乃由水溫控制，而水溫僅有加熱（即開電熱）的
    功能，並無冷卻之功能，…很難確保與棚板接觸之物料不會
    發生回溶現象。本案系爭真空凍結乾燥設備，無法完全達到
    乾燥之效能。且亦因此，調整棚架內溫度、入棚前溫度、共
    晶點數據等均無法改善」等語（報告107-109 頁）。查該鑑
    定報告已詳述真空凍結乾燥之學理，並依勘查系爭機器之現
    況、試數值等結果與之互為印證，再與報告內試記錄表
    所示情況及系爭機器幾經試後為修改迭均無法解決之情況
    觀之，顯見系爭機器之主要問題係其本身之設計即不完全符
    合凍乾之學理，以致無法為徹底的修正解決，該鑑定結果應
    堪採憑。準此，系爭機器既因其乾燥倉之棚板本身，在設計
    上即與一般不同而未具有0 ℃以下之溫度控制機制而無法進
    行精準控制，以致棚板溫度過高時會產生回溶而使乾燥失敗
    ，且此情況亦無法由調整棚架內溫度、物料入棚前溫度、共
    晶點數據等為改善，以該設計本身並不完全符合真空凍結乾
    燥之學理，則系爭機器確已無法達到約定之真空凍結乾燥效
    能，堪以認定。
  (六)原告雖主張系爭機器設計圖關於棚板部分，並無可供冷凍降
    溫之冷卻器設置，是雙方對於乾燥倉棚板之設計既已約明不
    含冷凍降溫之功能，則鑑定報告指此為瑕疵，乃不明兩造合
    約內容所致等語，並提出設計圖影本1 份為證（卷第198 至
    201 頁）。然觀之原告提出之設計圖，係有關系爭機器內部
    設計事項之構造圖，而對於系爭機器如何設計規劃，或應為
    如何之結構安排，需使用何種材料或方式決定其構造，未見
    兩造買賣合約內有何特別約定，而如上所述，被告購買系爭
    機器，在於要求原告可以提供合於約定上開功能用途之機器
    設備，至於原告以何種設計方式達成約定內容，原告本於生
    產設計者之立場，當可自行斟酌評估，自不得於所提供之機
    器未能符合約定功能要求時，另以雙方未約定棚板無冷凍降
    溫之冷卻器設計云云，主張因未有相關設計約定，而執以否
    定鑑定報告所為系爭機器未合於契約約定效能之鑑定結論，
    原告此部分主張，自非可採。
  (七)系爭機器之設計既不符合真空凍結乾燥之學理，未合於兩造
    約定之真空凍結乾燥效能，則原告未能依約定試標的完成
    試，自係可歸責於原告之事由所致，從而，原告主張僅以
    納豆試為已足，且已完成試，被告遲不予驗收，係以不
    正當方法阻止條件之成就，應視為條件已成就云云，即不足
    取。
五、綜上所述，原告尚未依債之本旨交付合約約定效能之系爭機
    器，且並未依約定完成試，是其依兩造買賣合約之約定，
    請求被告給付驗收款96萬6000元及其法定遲延利息，為無理
    由，應予駁回。原告之訴既應駁回，假執行之聲請已失依附
    ，應併予駁回。
六、本件事證已臻明確，兩造其餘攻擊防禦或舉證方法，核與判
    決結論不生影響，無庸逐一論述，附此敘明。
七、據上論結，本件原告之訴為無理由，依民事訴訟法第78條，
    判決如主文。
中    華    民    國  100     年    7     月    14    日
                  民事第三庭  審判長法  官  朱玲瑤
                                    法  官  楊詠惠
                                    法  官  李嘉益
以上正本係照原本作成。
如對本判決上訴，須於判決送達後20日內向本院提出上訴狀。如
委任律師提起上訴者，應一併繳納上訴審裁判費。
中    華    民    國   100    年    7     月    14    日
                                    書記官  鄭倩